【裁判字號】    95,上訴,3953
【裁判日期】    951208
【裁判案由】    毒品危害防制條例
【裁判全文】
臺灣高等法院刑事判決                95年度上訴字第3953號
  上  訴  人  臺灣宜蘭地方法院檢察署檢察官
  上  訴  人
  即  被  告  甲○○
上列上訴人因被告違反毒品危害防制條例案件，不服臺灣宜蘭地
方法院95年度訴字第343號，中華民國95年9月21日第一審判決（
起訴案號：臺灣宜蘭地方法院檢察署 95年度毒偵字第729號），
提起上訴，本院判決如下：
    主  文
上訴駁回。
    事  實
一、甲○○前因施用毒品案件，經臺灣宜蘭地方法院檢察署檢察
    官先後二次聲請臺灣宜蘭地方法院裁定送觀察、勒戒後，均
    認無繼續施用毒品之傾向，分別於民國（下同）88年 5月19
    日及89年 8月29日執行完畢出所，並經臺灣宜蘭地方法院檢
    察署檢察官分別以88年度偵字第 703號、88年度偵字第1708
    號及89年度毒偵字第 278號為不起訴處分。嗣於90年間復因
    施用第一級毒品海洛因及第二級毒品安非他命之案件，經臺
    灣宜蘭地方法院檢察署檢察官聲請臺灣宜蘭地方法院裁定令
    入戒治處所施以強制戒治1年，於91年3月28日執行完畢，並
    據該署檢察官提起之公訴，於90年6月1日經臺灣宜蘭地方法
    院以90年度訴字第53號判處有期徒刑8月、6月，並定其應執
    行刑為有期徒刑 1年確定後，再於91年間，因同時施用毒品
    海洛因及安非他命案件，經臺灣宜蘭地方法院91年度易字第
    234號判處有期徒刑 1年6月確定，並與其另經臺灣宜蘭地方
    法院判處有期徒刑3月及5月確定之偽造文書及過失致死等案
    件，再定應執行刑為有期徒刑2年確定後，於94年3月29日縮
    刑假釋出監，同年11月23日縮刑期滿假釋未經撤銷而執行完
    畢。
二、詎甲○○猶不知悛悔，於上開強制戒治執行完畢後五年內，
    竟復基於施用第一級毒品海洛因之犯意，於 95年4月17日某
    時許，在其臺北縣板橋市之工作地點非法施用第一級毒品海
    洛因一次。嗣於 95年4月18日13時30分許，在臺北市○○路
    ○段一六八號國泰汽車融資當鋪典當汽車時，為警查獲並採
    集其尿液送驗，因而查悉上情。
三、案經臺北市政府警察局移送臺北地方法院檢察署檢察官呈請
    臺灣高等法院檢察署令轉臺灣宜蘭地方法院檢察署檢察官偵
    查起訴。
    理  由
一、上揭犯罪事實，業據上訴人即被告甲○○於原審法院審理時
    及本院審理時供承不諱在卷，而被告於上開時地為警查獲後
    ，經警採集其尿液送請台灣檢驗科技股份有限公司檢驗結果
    ，發現呈鴉片類（即海洛因進入人體後之代謝物）陽性反應
    ，有該公司95年5月5日出具之濫用藥物尿液檢驗報告乙紙在
    卷可參（見95年毒偵字第1487號第29頁），是被告上揭自白
    堪認與事實相符，事證明確，被告犯行，應堪認定。
二、查被告甲○○前因施用毒品案件，經臺灣宜蘭地方法院檢察
    署檢察官先後二次聲請臺灣宜蘭地方法院裁定送觀察、勒戒
    後，均認無繼續施用毒品之傾向，分別於民國（下同）88年
    5月19日及89年8月29日執行完畢出所，並經臺灣宜蘭地方法
    院檢察署檢察官分別以88年度偵字第703號、 88年度偵字第
    1708號及89年度毒偵字第 278號為不起訴處分。嗣於90年間
    因施用第一級毒品海洛因及第二級毒品安非他命之案件，經
    臺灣宜蘭地方法院檢察署檢察官聲請臺灣宜蘭地方法院裁定
    令入戒治處所施以強制戒治1年，於91年3月28日執行完畢等
    情，業據被告供認在卷，並有本院被告全國前案紀錄表附卷
    可參，被告因施用毒品而於強制戒治執行完畢後五年以內，
    再犯本件施用第一級毒品海洛因之犯行，核被告所為，係犯
    毒品危害防治條例第10條第 1項之施用第一級毒品罪﹔至被
    告為施用第一級毒品海洛因而持有該第一級毒品海洛因，其
    持有毒品海洛因之行為應為施用毒品海洛因之當然結果，不
    另論罪。又被告於90年間因施用毒品案件，經臺灣宜蘭地方
    法院90年度訴字第53號分別判處有期徒刑8月、6月，並定其
    應執行刑為有期徒刑 1年確定後，再於91年間，因同時施用
    毒品海洛因及安非他命案件，經臺灣宜蘭地方法院91年度易
    字第 234號判處有期徒刑1年6月確定，並與其另經臺灣宜蘭
    地方法院判處有期徒刑3月及5月確定之偽造文書及過失致死
    等案件，再定應執行刑為有期徒刑2年確定後，於94年3月29
    日縮刑假釋出監，同年11月23日縮刑期滿假釋未經撤銷而執
    行完畢，有本院被告前案紀錄表乙紙在卷可稽，被告於五年
    內再故意犯本件有期徒刑以上之罪，不論依修正前之刑法第
    47條，或修正後之刑法第47條第 1項之規定，均構成累犯，
    對被告而言並無有利或不利之情形，惟刑法第47條已修正排
    除過失犯構成累犯之規定，被告行為後法律有變更，經比較
    新舊法，以修正後之刑法較為有利，是本件並依刑法第 2條
    第 1項但書規定，適用修正後刑法第47條累犯之規定加重其
    刑。原審以被告上述犯行，事證明確，援引毒品危害防制條
    例第10條第 1項，刑法第11條前段、第2條第1項但書、第47
    條之規定，並審酌被告之素行不良，因非法施用毒品迭經觀
    察、勒戒、強制戒治及徒刑之執行，猶未能確實戒除毒害，
    仍有吸毒抵癮之舉，應科以較長刑期俾利隔離戒毒，及犯罪
    後坦承犯行等一切情狀，量處有期徒刑 8月，經核認事用法
    ，並無不合，而查本件被告前已因違反毒品危害防制條例案
    件，經送觀察、勒戒、強制戒治及徒刑之執行，詎猶不知悔
    改，再犯本件施用毒品之罪，其因而所殘害自身身心甚鉅，
    原審因而審酌被告之素行、犯罪之情節及所犯之罪之法定刑
    ，量處有期徒刑 8月，尚難認屬過重，是被告上訴意旨指摘
    原審量刑過重，暨檢察官上訴意旨以原審疏未就被告基於施
    用第一級毒品海洛因之犯意，於95年 8月10日15時31分許為
    警採尿回溯前26小時內之某時，於不詳地點，非法施用第一
    級毒品海洛因一次之犯行併予審理係屬不當（被告此部分犯
    行與本件犯行並無審判不可分之可言，理由詳後述），均難
    認有理由，應予駁回。
三、檢察官上訴意旨以被告甲○○基於施用第一級毒品海洛因之
    犯意，於95年 8月10日15時31分許為警採尿回溯前26小時內
    之某時，於不詳地點，非法施用第一級毒品一次，暨臺灣宜
    蘭地方法院檢察署檢察官95年度毒偵字第1031號移送併辦意
    旨略以：甲○○基於施用第一級毒品海洛因之犯意，於95年
    10月1日下午1時20分許為警採尿回溯前26小時內某時，在不
    詳地點，施用毒品海洛因一次，因認被告就此部分亦涉犯毒
    品危害防制條例第 10條第1項之施用第一級毒品罪，並與本
    案係基於同一犯意而反覆施用，係屬包括一罪，基於審判不
    可分原則，應為起訴效力所及，而應併予審理。
四、查被告行為後，刑法第56條連續犯之規定，業於94年2月2日
    修正公布刪除，並於95年7月1日施行，若被告連續數行為而
    犯同一之罪名，均在新法施行前者，新法施行後，應依刑法
    第2條第1項之規定，適用最有利於行為人之法律。部分之數
    行為，發生在新法施行前者，新法施行後，該部分適用最有
    利於行為人之法律。又若其中部分之一行為或數行為，發生
    在新法施行後者，該部分則不能論以連續犯（參照最高法院
    95年第 8次刑事庭會議決議意旨），查檢察官上訴意旨以被
    告甲○○基於施用第一級毒品於95年 8月10日15時31分許為
    警採尿回溯前26小時內之某時，於不詳地點，非法施用第一
    級毒品一次，暨檢察官移送併辦意旨認被告另於 95年10月1
    日下午 1時20分許為警採尿回溯前26小時內某時施用毒品海
    洛因一次等情，其指訴被告非法施用第一級毒品海洛因犯行
    之時間均係發生在95年7月1日刑法修正施行後，依上開說明
    ，此等部分犯行核與被告在刑法修正前所犯之本案施用毒品
    犯行即無連續犯之裁判上之一罪關係可言，自非起訴效力所
    及，至所謂集合犯，乃在構成要件上本即預定有複數之同種
    行為反覆實施之犯罪。被告多次施用第一級毒品之行為，雖
    為多次之複數行為，惟其並未具備預先反覆實施之犯意甚為
    明確，故該等部份自亦無集合犯之裁判上一罪關係，均非起
    訴效力所及，本院自無從併予審理，是檢察官上訴意旨指摘
    部分自難認有理由，而檢察官移送併辦部分，應退由檢察官
    另行偵查處理。
據上論斷，應依刑事訴訟法第368條，判決如主文。
本案經檢察官黃全祿到庭執行職務。
中    華    民    國    95    年    12    月     8    日
                  刑事第五庭    審判長法  官  吳  敦
                                      法  官  吳啟民
                                      法  官  張傳栗
以上正本證明與原本無異。
如不服本判決，應於收受送達後十日內向本院提出上訴書狀，其
未敘述上訴之理由者並得於提起上訴後十日內向本院補提理由書
（均須按他造當事人之人數附繕本）。
                                      書記官  何子傑
中    華    民    國    95    年    12    月    11    日
附錄：本案論罪科刑法條全文
毒品危害防制條例第十條第一項
施用第一級毒品者，處六月以上五年以下有期徒刑。


司法院資訊處製作；財團法人民間司法改革基金會備份。
